臺北高等行政法院判決　　　　　　　　　　　　　　九十二年度訴字第一○○三號
　　　　　　　　　　　　　　　.
　　原　　　告　甲○○
　　訴訟代理人　丁○○
　　被　　　告　銓敘部
　　代　表　人　吳容明部長）.
　　訴訟代理人　乙○○
　　　　　　　　丙○○
　　　　　　　　戊○○
右當事人間因任用事件，原告不服公務人員保障暨培訓委員會中華民國九十一年十二
月二十四日九一公審決字第○二○五號再復審決定，提起行政訴訟。本院判決如左：
  　主  文
再復審決定、復審決定及原處分均撤銷。
被告應作成銓敘審定原告為薦任第六職等之處分。
訴訟費用由被告負擔。
　　事  實
緣原告現任台北市立忠孝醫院（下稱忠孝醫院）委任第五職等護理助產職系技士，於
民國（下同）八十六年一月三十一日經銓敘部依技術人員任用條例（該條例於九十一
年一月二十九日公布廢止）第五條第三項規定，銓敘審定為合格實授，核敘委任第五
職等年功俸五級四四五俸點，歷至八十八年考績晉敘委任第五職等年功俸八級四九○
俸點，八十九年一月十六日醫事人員人事條例公布施行，現職醫事人員辦理改任換敘
。原告所任技士職務改為師級醫事職務，原應辦理改任換敘，惟因其僅領有士級醫事
專門職業證書，未具法定任用資格，爰仍以原任委任第五職等技士職務適用原有關法
律規定，不辦理改任換敘。嗣原告應九十年中央暨地方機關公務人員升官等考試薦任
考試護理助產職系公職護理科考試及格，於九十一年一月二十五日榜示及格生效，經
忠孝醫院以九十一年四月三日北市忠醫人字第○九一六○二四八九○○號擬任人員送
審書，報請被告銓敘審定為薦任第六職等，經被告以九十一年四月三十日部銓四字第
○九一二一三三○五九號書函復略以，所任工作屬各機關（構）學校適用醫事條例職
務一覽表所列之師級之醫事職務，應適用醫事人員人事條例及其相關規定，自無從以
所具九十年薦任升等考試及格資格派代為薦任第六職等。原告不服，提起一再復審，
遞遭決定駁回，遂向本院提起行政訴訟。茲摘敘兩造訴辯意旨如次：
甲、原告方面：
一、聲明：求為判決
１、再復審決定、復審決定及原處分均撤銷。
２、命被告作成銓敘審定原告為薦任第六職等之處分。
二、陳述：
１、本件為任用事件，被告答辯狀稱為俸給事件，顯有違誤。原告於六十五年經護士
    檢覈考試及格，領有護士證書，六十六年七月十六日初任台北市立中興醫院護士
    ，經被告依二十四年十一月八日公布之技術人員任用條例第四條第八款規定，審
    定以技術人員任用，核敘為委任十五級。七十七年三月配合公務人員新制之施行
    ，改任換敘為委任第四職等護理助產職系護士，於同年月調任忠孝醫院護士，歷
    至七十九年一月一日依法考績升等晉升為委任第五職等，七十九年四月一日調任
    護理助產職系技士，審定以技術人員任用，八十年十一月三日配合技術人員任用
    條例施行，就原職改任，亦以技術人員任用，嗣於八十六年四月一日依八十三年
    十二月二日修正公布之技術人員任用條例第五條第三項規定，審定為委任第五職
    等護理助產職系技士合格實授。
２、原告現任忠孝醫院護理助產職系技士職務，依八十三年十二月二日修正公布之技
    術人員任用條例第五條第三項：「經專門職業及技術人員檢覈及格後之醫事人員
    ，並曾實際從事相當之專門職業之業務二年以上，成績優良有證明文件者，得比
    照第一項第一款規定（按即比照依法考試及格），任用為公立醫療機構之醫事人
    員。」之規定，銓敘審定為委任第五職等合格實授，自八十六年一月三十一日生
    效，有被告八十六年四月一日八六台甄四字第一四三五六二六號函可參。嗣醫事
    人員人事條例於八十九年一月十六日施行，被告以該技士職務係列為師級醫事職
    務，而原告僅具有士（生）類醫事專門職業證書，不合上開人事條例第五條所定
    任用資格條件，未予辦理改任換敘，即應依上開人事條例第十六條第一項規定，
    仍適用技術人員任用條例第五條第三項之規定繼續任用。
３、按醫事人員人事條例第十六條立法說明二載明：「為使本條例施行前任用之現職
    醫事人員，且具有本條例第五條所定任用資格者，於本條例施行後得以改任換敘
    ，爰於本條明定，並規定改任換敘辦法．．，至未具本條例第五條規定任用資格
    之人員，仍依原人事管理法規辦理，不予改任。」即視其是否具有醫事人員人事
    條例第五條所定任用資格，予以分別處理。前者按其原銓敘資格改任，納入醫事
    人員人事條例體系，區分師級及士（生）級，師級再分三級；後者則不予改任，
    仍繼續適用原有關法律規定（原人事管理法規）辦理。而醫事人員人事條例第十
    六條第一項規定所稱「原有關法律」，主要包括技術人員任用條例第四條第一項
    ：「技術人員依官等及職等任用之。官等分委任，薦任，簡任。」、同任用條例
    第五條：「技術人員之任用資格，依左列規定：一、依法考試及格；二、依法銓
    敘合格；三、依法考績升等。初任各官等技術人員，依前項第一款規定，就具有
    擬任技術職務所列職等之任用資格者予以任用．．。經專門職業及技術人員檢覈
    及格後之醫事人員，並曾從事相當之專門業務二年以上，成績優良有證明文件者
    ，得比照第一項第一款之規定，任用為公立醫療機構之醫事人員。」、同任用條
    例第八條：「技術人員晉升官等及職等，適用公務人員任用法及考績法有關規定
    辦理。」、同任用條例施行細則第四條之一第五項：「依本條例第五條第三項比
    照第一項第一款之規定，任用為公立醫療機構之醫事人員，審定結果為『合格實
    授』，其晉升官等及職等準用本條例第八條規定辦理。」之規定，是此類於醫事
    人員人事條例施行後未改任人員，仍依技術人員任用條例規定以簡薦委官職等繼
    續任用，並適用公務人員任用法及公務人員考績法規定晉升官等及職等。
４、原告於醫事人員人事條例施行前，係依技術人員任用條例第五條第三項規定任用
    為委任第五職等護理助產職系技士之現職醫事人員銓敘審定合格實授，因未具醫
    事人員人事條例第五條所定任用資格條件而無從改任，乃依醫事人員人事條例第
    十六條第一項規定，適用原有關法律（即技術人員任用條例）規定在現任職務原
    歸列之官職等（即委任第五職等或薦任第六至第七職等）繼續任用，於法並無違
    誤，自得依公務人員任用法第十七條及公務人員考績法第十一條有關升官等及職
    等規定，取得較高官等或職等任用資格後，晉升官等或職等，此有九十一年一月
    二十九日公務人員任用法新增訂第三十三條之一（草案原為三十三條之二）修正
    說明三之(二)所載：「第二款：原依該條例（即技術人員任用條例）第五條第三項
    進用之醫事檢覈及格人員，依該條例第七條第三項規定：『依第五條第三項比照
    規定任用者，．．僅以取得該職系之任用資格為限，不得轉調其他職系及公立醫
    療機構以外之醫療行政職務。』及第八條規定：『技術人員晉升官等及職等，適
    用公務人員任用法及考績法有關規定辦理。』故是類人員得依本法及公務人員考
    績法升官職等，為顧及是類人員之權益，爰予規定仍得繼續任用（亦即依本條繼
    續任用），．．」之意旨可資參照。
５、被告稱原告雖應九十年中央暨地方機關公務人員升官等考試薦任考試護理助產職
    系公職護理科考試及格，取得薦任第六職等之任用資格，並經機關派代薦任第六
    職等，因技士職務屬適用醫事人員人事條例之師級醫事職務，非屬歸列為委任第
    五職等或薦任第六至第七職等職務，應適用上開條例及其相關規定，以醫事人員
    進用云云。惟被告顯對未予改任而仍適用原有關法律規定繼續任用之現職醫事人
    員，與醫事人員人事條例施行後符合該條例所定任用資格條件經改任之醫事人員
    及新進醫事人員，未加予區隔。按醫事職務依醫事人員人事條例規定，區分為師
    級及士（生）級二個級別（師級人員並再分三級），固已無官等、職等及職系之
    設，而不再歸系列等，惟對於未予改任之現職醫事人員，上開人事條例第十六條
    第一項特別明定過渡條款，仍適用原有關法律規定。是以，此類未予改任之現職
    醫事人員，自得在原歸職系及原列之官、職等職務繼續任用，並得於依法取得擬
    任技術職務所列職等職系之任用資格後，適用上開原有關法律規定晉升官職等，
    此為通過法律對現職醫事人員權益予以充分保護之措置，符合法律不溯既往原則
    及信賴保護原則。
６、按法律應體現為運用法律的平等與公正，對未具公務人員法定任用資格之學校現
    任職員，其七十九年十二月十九日修正公布之教育人員任用條例第二十一條第二
    項亦有：「本條例施行前已遴用之學校編制內現任職員，其任用資格適用原有關
    法令規定，．．」之相同規定，是在該條例施行前遴用之現任職員，已具有法定
    任用資格者，依該條例第四十條第一項後段規定，改適用公務人員任用法規定，
    以職系及官等職等任用，而未具法定任用資格者，仍依原適用之遴用辦法所訂資
    格及職務等級表繼續任用升遷。且教育部據上開規定，針對在該條例施行前已遴
    用之公立學校現任職員未具法定任用資格者，於八十年四月十日函頒「教育人員
    任用條例施行前已遴用之公立學校現任職員任用資格」規定，是類人員得依已廢
    止而失其效力之「台灣省公立學校教師及職員遴用辦法」中原有關職員規定辦理
    升遷，是醫事人員人事條例第十六條第一項與教育人員任用條例第二十一條第二
    項規定之意旨及立法目的完全相同，故如遴用辦法規定專科以上學校畢業，或高
    級中等學校畢業，曾任教育或行政職務三年以上者，即具有高級中等學校及國民
    中學總務處各組組長資格，亦有教育部八十年四月十日台人字第一六一○七號
    函釋及台北市立中正高級中學職員李杏媛組長升遷案可資參照。
７、參照司法院釋字第四○五號解釋意旨，釋字第二七八號解釋並未禁止上開職員於
    原學校內得以升遷，被告未予正視，主張教育人員任用條例與本案適用對象及範
    圍不同云云，未能從法與法間整體邏輯結構上探究其內涵、宗旨及效果，模糊問
    題焦點，斲斷法律之尊嚴及公信力，難令原告信服。按醫事人員人事條例第十六
    條第一項與教育人員任用條例第二十一條第二項之規範對象，均同為在新法施行
    前，依原舊法律（法令）之任（遴）用規定進用，因不合新法所定任用資格條件
    ，不予改任，而繼續在原職務留任之現職人員，本質上二者情況並無不同。是有
    關任用升遷，當應以相同方法處理，不能差別對待，始符法治國家之基本原則。
    且立法者即本於此，對該二類人員任用資格及升遷之處理，同訂定適用「原有關
    法律（法令）規定」之明文，此乃透過立法手段，予相同情形者為相同處理之平
    等對待之立法設計，符合法律制定之平等，行政機關應嚴予遵守，以維護公平正
    義，故被告未能確切審察其含義，正確適用法律，在法律執行上顯失公平，不符
    法律適用之平等，有違憲法之平等原則。至被告所提司法院釋字第二一一號解釋
    ，惟該項得斟酌具體案件事實上之差異為不同處置之解釋，應以法律有明確授權
    為前提，被告顯有誤解。
８、被告以原告所任技士係屬醫事人員人事條例之師級醫事職務，非歸列為委任第五
    職等或薦任第六至第七職等職務，應依該條例以醫事人員任用，無從依公務人員
    任用法以薦任官等任用。惟參照考試院九十一年八月二十八日考授銓法四字第○
    九一二一五三四四三號函說明二第(一)２(3)點所載，其為法律正確之執行。被告將
    未予改任之現職醫事人員，仍得適用原有關法律規定以原職稱、原官職等職務繼
    續任用（即繼續留任職務列等相當之職務），出缺後始改置為其他師級人員，與
    改任人員及新進醫事人員之任用規定，等同視之，逕認為未予改任之現職人員，
    亦應適用醫事人員人事條例之師級或士（生）級辦理，而不得再適用官職等任用
    及升遷，顯增加醫事人員人事條例第十六條第一項及公務人員任用法第三十三條
    之一規定所無之限制，亦誤解上開規定旨在保護是類人員權益之立法目的，嚴重
    剝奪原告得依法晉升官等之權利。且相較於教育人員任用條例第二十一條第二項
    規定之學校職員，顯失公平，有違憲法所揭櫫之平等原則，侵犯原告憲法之平等
    權利，一再復審決定機關不加詳察，於法難謂無誤。
９、換言之，參照忠孝醫院組織規程附註三載明：「現職技士七人．．仍以原職稱、
    原官等留用，出缺後改置為其他師級人員。」復參照忠孝醫院編制表所載，其中
    「技士」職稱之「官等或級別」載明為「委任或薦任」，故所稱「原官等」即指
    原來委、薦、簡任之官職等，是原告以原列官職等任用及晉升，並非無據，亦符
    公務人員任用法第三十三條之一（原修正草案第三十三條之二）第二款規定之立
    法意旨，被告稱原告須依原委任五職等繼續任用，不得晉升云云，有違平等原則
    。另考試院九十一年八月二十八日考授銓法四字第○九一二一五三四四三號函說
    明二第(一)２(3)點雖載明：「．．得繼續留任『職務列等相當』之職務至離職時為
    止．．」之內容，惟上開函文說明二(一)２點亦載明「下列各項請於下次修編時配
    合辦理」，故本件應不受上開文字內容之拘束。至於被告所述考試院九十二年三
    月二十四日考授銓法四字第○九二二二二九六九二號函對忠孝醫院組織規程附註
    三之內容雖有作部分文字修正，惟其本質並無改變。
１０、技術人員任用條例於九十一年一月二十九日廢止後，對原依該條例銓敘審定有案
    而未依醫事人員人事條例改任之現職醫事人員，同年月日修正公布之公務人員任
    用法第三十三條之一乃就此類人員（不含適用醫事人員人事條例規定改任之人員
    ）原所具資格條件訂列三款規定，藉此作不同處理：
  (1)按公務人員任用法第三十三條之一第一款規定：「原依該條例（指技術人員任用
    條例）第五條第一項規定銓敘審定有案之人員，改依本法任用。」，係指具有依
    法考試及格，依法銓敘合格，依法考績升等者，改依公務人員任用法規定任用，
    納入一般公務人員體系，其調任及晉升官職等均適用公務人員任用法及考績法規
    定。
  (2)按公務人員任用法第三十三條之一第二款規定：「原依該條例第五條第三項規定
    銓敘審定有案之人員，仍繼續任用。但不得轉調其他職系及公立醫療機構以外之
    醫療行政職務。」係指經專門職業及技術人員檢覈及格後之醫事人員，並曾實際
    從事相關之專門職業之業務二年以上，成績優良有證明文件，比照依法考試及格
    、依法銓敘合格、依法考績升等之規定，任用為公立醫療機構銓敘審定合格實授
    有案之現職醫事人員者，仍繼續在原職系及原列官、職等職務任用，僅限制不得
    轉調其他職系及公立醫療機構以外之醫療行政職系職務，而對經依公務人員任用
    法及公務人員考績法取得高一官等任用資格者，晉升官等並無任何特別限制，與
    上開同條第一款規定相同，亦適用公務人員任用法及考績法有關取得資格及晉升
    官等之規定辦理，其經考試及格者並得改適用該條第一款規定任用。
  (3)申言之，技術人員任用條例於九十一年一月二十九日廢止後，原依該條例進用且
    未適用醫事人員人事條例改任之現職醫事人員，同年月日公布增訂之公務人員任
    用法第三十三條之一依所具資格條件分列三款予以處理，其第二款規定係以技術
    人員任用條例廢止後，此類人員轉而適用公務人員任用法規範，仍以簡薦委官職
    等繼續任用，而其官職等之晉升，亦適用公務人員任用法及考績法規定辦理。參
    照公務人員任用法第三十三條之一立法說明三之(二)及說明四：「前開人員於本法
    修正公布後，除適用醫事人員人事條例規定辦理改任者外，其餘因其原經銓敘審
    定之官等職等俸級均未變更，僅係適用任用法律之不同，．．」所載，足見前後
    二個過渡條款之設定，互為接軌貫通，極為周延。
  (4)按公務人員任用法第三十三條之一第三款規定：「原依該條例第十條規定銓敘審
    定以技術人員任用之人員，仍繼續以技術人員任用並得在同官等範圍內晉升職等
    及調任技術職系職務；其官等之晉升，依第十七條第一項規定辦理。」係指在八
    十年十月三日技術人員任用條例施行前，依原技術人員任用條例規定審定以技術
    人員任用之技術人員，經按其原銓敘之資格予以改任者，仍繼續在原職系及原列
    官職等職務以技術人員任用，惟僅得在同官等範圍內以考績取得晉升職等及調任
    其他得適用之技術職系職務，而對於官等之晉升，特別限制應依公務人員任用法
    第十七條第一項（即現職公務人員官等之晉升，須經升官等考試及格）規定辦理
    。是此類人員官等之晉升僅以參加升官等考試及格一途，無從以考績取得高一官
    等資格。上開公務人員任用法第三十三條之一規定之內涵，與醫事人員人事條例
    第十六條第一項規定，係屬連接貫通相互呼應，並無矛盾或衝突，均在維護未予
    改任之現職醫事人員之權益。立法院在技術人員任用條例廢止同時，於公務人員
    任用法中作此規定，不獨能避免在法律適用上滋生困擾，維持法律秩序，亦確保
    現職人員權益。
  (5)原告原係依技術人員任用條例第五條第三項規定任用銓敘審定委任第五職等合格
    實授之現職醫事人員，依公務人員升官等考試法第四條第一項第二款、第五條第
    一項第二款及第二項規定及考試院第九屆第二四二次會議：「．．報考薦任公職
    護理科別者，須具有護理師、護士或助產士執業證書，．．」，檢具護士證書等
    應考資料，應九十年中央暨地方機關公務人員升官等考試薦任考試護理助產職系
    公職護理科及格，領有考試院考試及格證書載明：「本考試以九十一年一月二十
    五日榜示及格之日生效」，是原告自是日起依法已取得公務人員薦任第六職等護
    理助產職系之任用資格。台北市政府衛生局擬在原告經銓敘審定有案之護理助產
    職系技士職務所列之「委任第五職等或薦任第六至第七職等」職等範圍內派代升
    任為薦任第六職等，並自九十一年一月二十五日生效，此有該局九十一年一月三
    十一日北市衛人字第○九一四○五四三○○○號令可參，要與醫事人員人事條例
    第十六條第一項所定適用原有關法律之規定相合，自得依技術人員任用條例第五
    條第一項第一款規定，銓敘審定為薦任第六職等護理助產職系技士合格實授，即
    自九十一年一月二十九日技術人員任用條例廢止後，應依同年月日公布增訂之公
    務人員任用法第三十三條之一第一款規定，改依該法任用。
  (6)參照台北市立中興醫院技士姚惠慈銓敘審定函所載，其係依技術人員任用條例第
    五條第三項規定任用，嗣經八十六年薦任升官等考試及格，依同條第一項第一款
    升任薦任第六職等，八十九年一月一日考績升等晉升薦任第七職等，且於公務人
    員任用法增訂第三十三條之一規定後，得改依該條第一款規定任用。是被告一再
    執原告現所任醫事職務已改為師級醫事職務，非歸列為委任第五職等或薦任第六
    至第七職等職務，僅得在委任第五職等內，適用原有關法律規定繼續任用，無從
    依所具考試及格資格升任薦任官等，否准原告在原技士職務所列職等範圍內調升
    ，其認事用法，顯有違誤，一再復審決定遞予維持，於法亦有違誤。
、不論於醫事人員人事條例施行前或後，曾依公務人員任用法第十七條第一項規定
    參加升官等考試及格（或依同條第二項、第五項及公務人員考績法第十一條第一
    項參加考績及升官等訓練合格），取得較高官等或職等任用資格者，均得按原有
    關法律（技術人員任用條例）及公務人員任用法規定晉升官職等。有關被告所稱
    「派代」顯有違誤，蓋原告現職於醫事人員人事條例施行時並未再派代，而係未
    予改任仍適用技術人員任用條例第五條第三項規定以委任第五職等技士合格實授
    繼續任用。被告認為醫事人員人事條例施行後，技士職務已列為醫事職務，其未
    予改任之現職人員即使依法取得較高官等任用資格亦不能晉升官等，而仍與其他
    未取得高官等任用資格者，同樣限制僅能在原職稱、原官等繼續任用至離職時為
    止云云，顯牴觸醫事人員人事條例第十六條第一項及公務人員任用法第三十三條
    之一對此類人員所為特別規定之立法意旨，增加法律所無之限制，悖離平等真義
    ，且違反信賴保護原則，嚴重剝奪原告依法得晉升薦任第六職等之權利。況醫事
    人員人事條例施行後，考試院舉辦之公務人員升官等考試薦任考試類科，為因應
    需要，仍配合繼續設有護理助產職系公職護理科，使此類未予改任而仍占簡薦委
    官等之委任第五職等護理助產職系現職人員參加考試，藉以取得晉升薦任官等之
    任用資格，其考試及格人員自具有合於所占職務護理助產職系職責程度所需學識
    、知能，豈能以在醫事人員人事條例施行後始取得者而予否定。
、有關各機關（構）學校適用醫事人員人事條例職務一覽表規定，係表列經認定醫
    事人員人事條例施行後，各機關（構）學校組織法規所定職務，須適用該條例規
    定，遴用醫事人員擔任之職務名稱。舉凡「技士」列為師級醫事職務，應由相當
    級別醫事人員擔任之規定，即指在醫事人員人事條例施行後，此類技士職缺或未
    改任之技士現職人員離職出缺所遺職務擬任新進人員，須依該條例規定任用。而
    於該條例施行前已依法任用而未予改任之現職技士，在繼續任用期間內仍適用原
    有關法律規定，以簡薦委官職等辦理，不受其限制，此觀該條例第十六條第一項
    、公務人員任用法第三十三條之一規定及忠孝醫院組織規程附註三載明對於現任
    技士之留用規定：「三、現職技士七人．．仍以原職稱、原官等留用，出缺後改
    置為其他師級人員（經考試院九十一年八月二十八日考授銓法四字第○九一二一
    五三四四三號函復請於下次修編時將留用文字配合修正為得繼續留任職務列等相
    當之職務至離職時為止，出缺後改置為其他師級人員）。」自明。是就本案而言
    ，未改任之現任技士職務人員既仍適用原有關法律規定，以簡薦委制原列官（職
    ）等—委任第五職等或薦任第六至第七職等繼續任用，其依法應公務人員升官等
    考試及格取得所任職系薦任官等任用資格者，得在「原職務」或「職務列等相當
    之職務」升任薦任第六職等。況法律對特定事項有明確規定者，自非以行政命令
    （即上開一覽表）所可任意變更，被告誤將醫事人員人事條例施行後未改任之現
    職人員，與改任人員及新進人員之任用升遷混為一談，顯違法律明確規定，亦使
    法律明文喪失其意義。
乙、被告方面：
一、聲明：求為判決駁回原告之訴，訴訟費用由原告負擔。
二、陳述：
１、原告現任忠孝醫院委任第五職等護理助產職系技士，六十五年護士檢覈考試及格
    並領有護士證書後，先後任職中興醫院護士及忠孝醫院護士、技士職務，並經被
    告審定以技術人員任用，於八十六年一月以原告所占委任第五職等技士職務，依
    八十三年十二月修正公布之技術人員任用條例（於九十一年一月二十九日公布廢
    止）第五條第三項規定，審定合格實授，核敘委任第五職等年功俸五級四四五俸
    點，八十九年一月十六日醫事人員人事條例公布施行，現職醫事人員依法辦理改
    任換敘。原告所任技士職務改為師級醫事職務，原應辦理改任換敘，惟因其僅領
    有士級醫事專門職業證書，未具該職務所定任用資格，爰仍以原技士職務及原委
    任官等適用原有關法律規定，不辦理改任換敘。嗣原告應九十年中央暨地方機關
    公務人員升官等考試薦任考試護理助產職系公職護理科考試及格，自九十一年一
    月二十五日生效，經忠孝醫院以九十一年四月三日北市忠醫人字第○九一六○二
    四八九○○號擬任人員送審書及升任薦任第六職等至第七職等技士派令，報請被
    告以原職務升任薦任第六職等，經被告於同年四月三十日以部銓四字第○九一二
    一三三○五九號書函復略以，所任職務依各機關（構）學校適用醫事人員人事條
    例職務一覽表規定列為師級醫事職務，應適用醫事條例及其相關規定，自無從以
    所具薦任升官等考試及格資格派代為薦任第六職等，並經一再復審決定維持在案
    。
２、按「醫事人員人事事項，依本條例之規定；本條例未規定者，適用其他有關法律
    之規定。」、「本條例適用範圍以公立醫療機構、．．組織法規所定，並經考試
    院會同行政院認定由醫事人員擔任之職務為限。」、「本條例所稱醫事人員，指
    依法領有專門職業證書之．．護理師、．．、護士、．．及其他經中央衛生主管
    機關核發醫事專門職業證書並任前條職務之人員。」、「前條各類醫事人員依各
    該醫事法規規定分為師級及士（生）級，師級人員並再分三級。各機關（構）學
    校醫事職務之員額及級別，應依其職責程度及所需專業知能，列入組織法規或編
    制表內。」、「本條例第二條所稱由醫事人員擔任之職務，由中央衛生主管機關
    函請銓敘部報請考試院會同行政院認定之。」八十九年一月十六日施行之醫事人
    員人事條例第一條、第二條、第三條、第四條及其施行細則第二條定有明文。
３、依上開條例明定由考試院會同行政院修正發布，並自八十九年一月十六日施行之
    各機關（構）學校適用醫事人員人事條例職務一覽表規定：「壹、應適用之職務
    ：一、各級公立醫療機構：（一）『醫事人員人事條例』施行後，現行組織法規
    未修正前所定之以下職務：．．2.醫事單位：．．(10)技正、技士、技佐。」，同
    表附註二規定：「本表『壹、應適用之職務』所列各機關（構）、學校組織法規
    所定之職務，其係依相關醫事法規規定，須領有中央衛生主管機關核發之醫事專
    門職業證書始得執行業務，並實際從事醫療．．護理．．醫事技術．．物理治療
    ．．等工作者，應依醫事人員人事條例規定，由相當級別之相關醫事人員擔任。
    」、附註五規定：「本表所列之各級公立醫療機構現行組織法規未修正前之護理
    督導長．．技士．．均列為師級。」。復按忠孝醫院於九十一年四月三日以北市
    忠醫人字第○九一六○二四八九○○號擬任人員送審書所列原告工作內容載明為
    肌電圖、超音波、誘發電位等神經生理學檢查操作。準此，醫事人員人事條例係
    醫事人員人事事項之特別法，自該條例施行之日起，技士職務已屬適用該條例之
    師級醫事職務，且實際從事醫療工作，應依該條例規定，由相當級別之相關醫事
    人員擔任。
４、按醫事人員人事條例第十六條規定：「本條例施行前，依其他法律規定任用之現
    職醫事人員，具有第五條所定任用資格者，按其原銓敘之資格予以改任換敘；未
    具法定任用資格者，適用原有關法律規定。」、現職醫事人員改任換敘作業要點
    二之（三）規定：「．．擔任師級職務僅領有士（生）類醫事專門職業證書者，
    均不辦理改任換敘。」。原告係經六十五年護士檢覈考試及格，任委任第五職等
    護理助產職系技士，八十九年一月十六日醫事人員人事條例實施時，上開職務改
    列為師級醫事職務，已無委任第五職等或薦任第六至第七職等之列等，原告因僅
    領有士（生）級醫事專門職業證書，依規定不辦理改任換敘，以原職委任第五職
    等技士職務依原有關法律規定（即技術人員任用條例第五條第三項）繼續任用。
    嗣原告雖應九十年中央暨地方機關公務人員升官等考試薦任考試護理助產職系公
    職護理科考試及格，取得薦任第六職等之任用資格，且經機關派代為薦任第六職
    等，惟該職務依八十九年一月十六日施行之各機關（構）學校適用醫事人員人事
    條例職務一覽表規定，已改列為師級醫事職務，並非一般公務人員簡薦委任制之
    官職等職務，故被告否准其以所具薦任升官等考試及格資格派代為薦任第六職等
    ，於法有據，並無違誤。
５、有關原告所提醫事人員人事條例第十六條、公務人員任用法第三十三條之一規定
    及其立法說明，僅說明依技術人員任用條例任用之公務人員仍得依原有關規定繼
    續任用，惟得否晉升官等，仍應視其所具資格是否合於所占職務所須具備之資格
    條件而定，並非於取得晉升之任用資格後即當然晉升官等，此乃政府分官設職，
    依各職務工作繁、簡、難、易，責任程度及所需資格條件，設置不同任用制度、
    不同官等職等或級別之目的。亦即，該等留用人員須以「編制表內有職務列等相
    當之職務」作為其升官等之要件（仍可升職等），此與考試院九十一年八月二十
    八日考授銓法四字第○九一二一五三四四三號函說明二第(一)２(3)點所載：「．．
    得繼續留任職務列等相當之職務至離職時為止．．」之內容意旨相符，忠孝醫院
    組織規程附註三雖載明：「現職技士七人．．仍以『原職稱、原官等』留用，出
    缺後改置為其他師級人員。」，惟此係因當時承辦人行政疏失，未於該編制表內
    表明「職務列等相當」之文字說明，嗣經考試院以九十二年三月二十四日考授銓
    法四字第○九二二二二九六九二號函復修正，於上開台北市立忠孝醫院組織規程
    附註三中加註「職務列等相當之職務」文字說明，以符法制。
６、按醫事人員人事條例施行前，各級公立醫療機構醫事單位實際從事醫療、護理、
    醫事技術等工作者，其組織法規有以技士、技佐為職稱者，亦有以護理師、護士
    為職稱者，惟上開條例於八十九年一月十六日施行後，該條例為醫事人員人事事
    項之特別法，是自該條例施行之日起，各級公立醫療機構於組織法規修正前實際
    從事醫事相關工作之技士職務，已屬適用醫事人員人事條例之師級醫事職務，應
    依上開條例規定，由相當級別之相關醫事人員擔任，已無官等職等之適用，此由
    各機關（構）學校適用醫事人員人事條例職務一覽表應適用之職務及其附註二、
    五規定（各級公立醫療機構組織法規尚未配合醫事條例修正前，其醫事單位從事
    醫療、護理等相關醫事工作之技士係屬醫事人員人事條例之師級醫事職務）即明
    ，並非原告所稱上開一覽表技士僅適用改任人員及新進人員。本件原告應九十年
    中央暨地方機關公務人員升官等考試薦任考試護理助產職系公職護理科考試及格
    ，依公務人員任用法第九條規定取得薦任第六職等任用資格，如所占職務為薦任
    職務，自可依考試及格資格按原有關法律規定升等任用，惟原告所占職務為師級
    醫事職務，自不得以該項考試資格取得師級醫事人員之任用資格。又原告於醫事
    人員人事條例施行時，係依原有關法律規定繼續以現職職務派代為委任第五職等
    ，並經被告審定為委任第五職等，故被告否准原告以其所占師級醫事職務逕予銓
    敘審定薦任第六職等，於法並無不合。
７、有關被告所稱：「原告於醫事人員人事條例施行時，係依原有關法律規定繼續以
    現職職務派代為委任第五職等」等語，係指醫事人員人事條例施行當時，原告即
    已依原有關法律派代為委任第五職等技士在案之意，原告所稱顯屬誤解。另有關
    考試院繼續舉辦中央暨地方機關公務人員升官等考試薦任考試護理助產職系公職
    護理科考試，係因應中央暨地方機關現敘委任第五職等相關類科人員，得以藉此
    薦任升官等考試及格資格，於所占之職務列等有薦任官等且性質相當時，得以改
    派為薦任職務。是以，此類未予改任現職醫事人員如擔任非適用醫事人員人事條
    例之技士職務，自得依公務人員任用法相關規定，以其所具薦任任用資格改派薦
    任第六職等，惟原告所占職務已列為師級醫事職務，自無法以所具薦任升官等考
    試及格資格，擔任師級醫事職務而改派為薦任第六職等。原告稱考試院舉辦此類
    考試係得使未予改任之現職醫事人員得以原職改派薦任第六職等，諒係曲解考試
    院舉辦此類考試之用意。又有關被告原認此為俸給事件，係因原告擬由委任第五
    職等重新派代為薦任第六職等，係屬任用資格重審，亦牽動俸給，其任用與俸給
    互為關連。
８、按醫事人員人事條例係為因應公立醫療機構用人之實際需要及客觀環境之變遷，
    針對醫事人員專業特性及公立醫療機構實際用人需要，靈活運用公立醫療機構醫
    事之人力，提高醫療服務效能，乃於八十九年一月十六日由總統公布施行，是凡
    該條例所定適用範圍均有適用。上開條例於八十九年一月十六日施行後，護理師
    、護士等（含組織法規未修正前，從事醫事相關工作之技士、技佐）均屬該條例
    所定之醫事職務，各從事護理人員等具有技術性之工作，自有其醫事專業及醫事
    管理領域，與一般機關（構）、學校之技士、技佐之屬性迥然不同。原告所占職
    務，即屬上開條例適用範圍，其雖具九十年中央暨地方機關公務人員升官等考試
    薦任考試護理助產職系公職護理科考試及格資格，惟係於上開條例施行之後，始
    取得之任用資格，自無法適用於醫事職務。被告基於制度變革，對未具醫事人員
    任用資格者，其工作權應予保障，爰於其機關組織規程及編制表配合上開條例之
    施行而修正時，同意現職技士七人（原告為其中之一）得繼續留任職務列等相當
    之職務至離職時為止（如考試院備查之編制表）。是以，原告僅能以改任換敘時
    所具委任第五職等技士任用資格，以原職稱、原官等繼續任用至離職為止，此為
    被告對凡制度變革時未具任用資格者所持一貫立場。原告稱得以「原職務」或「
    職務列等相當之職務」升任薦任第六職等云云，係對留用規定有所誤解。
９、原告所提教育人員任用條例相關規定，其訂定之主管機關為教育部，與本案適用
    對象及範圍不同，非本案所能審究。參照司法院釋字第二一一號解釋意旨，憲法
    第七條所定之平等權，係為保障人民在法律上地位之實質平等，並不限制法律授
    權主管機關，斟酌具體案件事實上之差異及立法之目的，而為合理之不同處置。
    按醫事人員人事條例係醫事人員人事事項之特別法，其於八十九年一月十六日施
    行後，公立醫療院所未修編前，從事醫事相關工作之技士職務，經各機關（構）
    學校適用醫事人員人事條例職務一覽表規定已改列為師級醫事職務，且修編後亦
    改列為師級職務，並非公務人員簡薦委制之官等職務，故被告所為處分並無違反
    憲法之平等原則，一再復審決定遞予維持，洵屬依法行政。
　　理  由
一、查本件程序部分，因復審部分係由被告自為復審決定，而未依修正前公務人員保
    障法第二十二條規定，準用訴願法第四條第七款規定由考試院為復審決定，滋生
    疑義，嗣因公務人員保障法已於九十二年五月二十八日修正公布，並於同年月三
    十日起發生效力，依修正之該法第四條規定，公務人員不服服務機關或人事主管
    機關之行政處分提起復審，由公務人員保障暨培訓委員會審議決定，已無再復審
    程序，是本件縱認由原處分機關作成復審決定存有瑕疵，惟撤銷發回之結果，仍
    應由公務人員保障暨培訓委員會重為復審決定，與本件業經公務人員保障暨培訓
    委員會作成再復審決定，並無不同，且原告已表明願由本院審理，經記明於九十
    三年四月一日言詞辯論筆錄在卷可按，核無再以此理由發回之必要，合先敘明。
二、按八十八年七月十五日總統令制定公布，而於八十九年一月十六日起施行之「醫
    事人員人事條例」第十六條第一項規定：「本條例施行前，依其他法律規定任用
    之現職醫事人員，具有第五條所定任用資格者，按其原銓敘之資格予以改任換敘
    ；未具法定任用資格者，適用原有關法律規定。」。查本件原告任忠孝醫院委任
    第五職等護理助產職系技士，於八十六年一月三十一日經銓敘部依技術人員任用
    條例（該條例於九十一年一月二十九日公布廢止）第五條第三項規定，銓敘審定
    為合格實授，核敘委任第五職等年功俸五級四四五俸點，歷至八十八年考績晉敘
    委任第五職等年功俸八級四九○俸點，八十九年一月十六日醫事人員人事條例公
    布施行，現職醫事人員辦理改任換敘，原告所任技士職務改為師級醫事職務，原
    應辦理改任換敘，惟因其僅領有士級醫事專門職業證書，未具法定任用資格，爰
    仍以原任委任第五職等技士職務適用原有關法律規定，不辦理改任換敘之事實，
    為兩造所不爭執，並有被告八十六年四月一日八六台甄四字第一四三五六二六號
    函在卷可憑，堪信為實。從而，原告於技術人員任用條例九十一年一月二十九日
    公布廢止前，暨技術人員任用條例施行細則九十一年二月二十五日發布廢止前，
    其相關任用事宜，依醫事人員人事條例第十六條第一項規定，仍應適用技術人員
    任用條例及同條例施行細則之相關規定。
三、查本件原告係應九十年中央暨地方機關公務人員升官等考試薦任考試護理助產職
    系公職護理科考試及格，於九十一年一月二十五日榜示及格生效，經台北市政府
    衛生局以九十一年一月三十一日北市衛人字第○九一四○五四三○○○號令派為
    忠孝醫院薦任第六職等至薦任第七職等護理助產職系技士（生效日期：九十一年
    一月二十五日），嗣忠孝醫院以九十一年四月三日北市忠醫人字第○九一六○二
    四八九○○號擬任人員送審書，報請被告銓敘審定為薦任第六職等，該擬任人員
    送審書記載「原職調陞」，「到職日期」欄亦載為「九十一年一月二十五日」，
    足見本件原告係於九十一年一月二十五日，自其原職「委任第五職等或薦任第六
    至第七職等」技士【被告訴訟代理人稱原告所佔職缺之官職等應為委任第五職等
    或薦任第六至第七職等，詳本院九十三年四月一日言詞辯論筆錄所載；另臺北市
    立忠孝醫院編制表，亦將「技士」職稱列為「委任或薦任」官等級別；又原告所
    提職務列等表「丁、地方機關職務列等表」之十六及其備註一，載有「表內相同
    職稱分別列『委任（派）第五職等』及『薦任（派）第六職等至第七職等』者，
    其官等均為『委任（派）或薦任（派）』，不受機關組織法規所定得列薦任（派
    ）員額數之限制。」可參】，予以調陞任用。從而，本件應視原告於九十一年一
    月二十五日任用當時仍然有效之原有關法律規定（醫事人員人事條例第十六條第
    一項參照）—技術人員任用條例及同條例施行細則等相關規定，是否有可使原告
    調陞任用之法律依據。
四、按九十一年一月二十九日公布廢止前之「技術人員任用條例」第四條、第五條第
    一項及第三項、第八條，暨九十一年二月二十五日發布廢止前之「技術人員任用
    條例施行細則」第四條之一第五項分別規定：「技術人員依官等及職等任用之。
    官等分委任、薦任、簡任。職等分第一職等至第十四職等，以第十四職等為最高
    職等。委任為第一職等至第五職等；薦任為第六職等至第九職等；簡任為第十職
    等至第十四職等。」、「技術人員之任用資格，依左列規定：一、依法考試及格
    。二、依法銓敘合格。三、依法考績升等。」、「經專門職業及技術人員檢覈及
    格後之醫事人員，並曾實際從事相當之專門職業之業務二年以上，成績優良有證
    明文件者，得比照第一項第一款之規定，任用為公立醫療機構之醫事人員。」、
    「技術人員晉升官等及職等，適用公務人員任用法及考績法有關規定辦理。」、
    「依本條例第五條第三項比照第一項第一款之規定，任用為公立醫療機構之醫事
    人員，審定結果為『合格實授』，其晉升官等及職等準用本條例第八條規定辦理
    。」。次按，八十五年十一月十四日總統令修正公布之「公務人員任用法」第十
    七條第一項規定：「現職公務人員官等之晉升，須經升官等考試及格。」。準此
    ，依上開技術人員任用條例第五條第三項比照第一項第一款之規定，任用為公立
    醫療機構之醫事人員，審定結果為合格實授，而經升官等考試及格者，得依技術
    人員任用條例施行細則第四條之一第五項準用技術人員任用條例第八條，而適用
    公務人員任用法有關規定，辦理官等及職等之晉升。此觀乎上開法條規定甚明。
    被告以原告所任技士職務，於八十九年一月十六日醫事人員人事條例公布施行後
    ，已改為師級醫事職務，即無薦任之職務列等，故無法升任薦任官等云云置辯。
    但查，原告所任技士職務，於八十九年一月十六日醫事人員人事條例公布施行後
    ，雖改為師級醫事職務，然於該技士職務出缺前，仍應以原職稱、原官等留用，
    出缺後方改置為其他師級人員，此有考試院九十一年八月二十八日考授銓法四字
    第○九一二一五三四四三號函說明二(一)2.(3)所載：「．．現職技士，得繼續留任
    職務列等相當之職務至離職時為止，出缺後改置為其他師級人員。」等語，及同
    函所送「臺北市立忠孝醫院組織規程」附註三：「現職技士七人．．仍以原職稱
    、原官等留用，出缺後改置為其他師級人員」等語在卷可稽，因此，在原告離卸
    其技士職務前，該職務仍為「委任第五職等或薦任第六至第七職等」技士職務，
    而非被告所稱師級醫事職務。另被告訴訟代理人於本院九十三年四月一日行言詞
    辯論程序時所提「考試院留用處理原則相關決議」，並非法律規定，參諸司法院
    釋字第三六七號解釋理由書：「若法律僅概括授權行政機關訂定施行細則者，該
    管行政機關於符合立法意旨且未逾越母法規定之限度內，自亦得就執行法律有關
    之細節性、技術性之事項以施行細則定之，惟其內容不能牴觸母法或對人民之自
    由權利增加法律所無之限制，行政機關在施行細則之外，為執行法律依職權發布
    之命令，尤應遵守上述原則。本院釋字第二六八號、第二七四號、第三一三號及
    第三六○號解釋分別闡釋甚明。」之意旨，行政機關在制訂施行細則或依職權發
    布解釋令之外，於個案解釋適用法律或其施行細則時，無論其解釋適用方法是否
    已累積成行政慣例，亦均不能牴觸母法或對人民之自由權利增加法律所無之限制
    ，從而，本院認為被告援引「考試院留用處理原則相關決議」作為原告不得晉升
    薦任官等之依據，顯係對原告於九十一年一月二十五日任用當時仍然有效之技術
    人員任用條例、同條例施行細則以及公務人員任用法等相關規定增加法律所無之
    限制，該考試院留用處理原則相關決議，於本件應不得援用。
五、綜上所述，本件原告於九十一年一月二十五日任用當時，依當時有效之技術人員
    任用條例第五條、第八條，同條例施行細則第四條之一第五項及公務人員任用法
    第十七條第一項規定，自得以其所具九十年薦任升官等考試及格資格，銓敘審定
    為薦任第六職等。被告否准原告之請求，一再復審決定未加糾正，遞予維持，容
    有未洽，原告訴請將之一併撤銷，並請求判命被告應作成銓敘審定原告為薦任第
    六職等之處分，均無不合，應予准許。
六、兩造其餘攻擊防禦方法均與本件判決結果不生影響，故不逐一論述，併此敘明。
據上論結，本件原告之訴為有理由，爰依行政訴訟法第九十八條第三項前段、第二百
條第三款，判決如主文。
中　　華　　民　　國　　九十三　　　年　　　四　　　　月　   　八　　 　日
                              臺 北 高 等 行 政 法 院  第 六 庭
                                          審 判 長 法  官　林樹埔
          　　　　　　　　　　　　　　　　　　　　 法　官　許瑞助
          　　　　　　　　　　　　　　　　　　　　 法　官　曹瑞卿
右為正本係照原本作成。
如不服本判決，應於送達後二十日內，向本院提出上訴狀並表明上訴理由，如於本判
決宣示後送達前提起上訴者，應於判決送達後二十日內補提上訴理由書（須按他造人
數附繕本）。
中　　華　　民　　國　　九十三　　　年　　　四　　　　月　   　八　　 　日
              　　　　　　　　 　　　　     　     書記官  方偉皓
